行　政　法　院　判　決　　　　　　　　　　　　　八十七年度判字第一六一七號
　　再 審原 告　楊榮吉即榮吉土木包工業
　　訴訟代理人　甲○○
　　再 審被 告　財政部臺灣省中區國稅局
右當事人間因營利事業所得稅事件，再審原告對本院中華民國八十六年十月三十日八
十六年度判字第二六八七號判決提起再審之訴。本院判決如左︰
　　主  文
再審之訴駁回。
　　事  實
緣再審原告民國八十三年度營利事業所得稅結算申報，適用擴大書面審核列報課稅所
得額為新台幣（下同）六、二四八、○六四元，而稅額計算欄則以按同業利潤標準（
標準代號四五○一－一一，淨利率百分之十）核算課稅所得額二、二一四、三一三完
，乘稅率百分之二十五減累進差額一○、○○○元後應納稅額五四三、五七八元，扣
抵暫繳稅款一四六、五一五元、扣繳稅額一、二八六元後自行繳納三九五、七一七元
。再審被告查核時認再審原告本期列報營業收入淨額二二、一四三、一三○元、營業
成本一○、七三八、七八四元、營業費用五、一六九、二一二元、營業淨利六、二三
五、一三四元、非營業收入一二、九三○元、全年所得額六、二四八、○六四元、課
稅所得額六、二四八、○六四元。乃據以核算應納稅額一、五五二、○一五元，應補
稅額一、○○八、四三七元。再審原告不服，申請復查及提起訴願、再訴願，均遭駁
回，提起行政訴訟，經本院八十六年度判字第二六八七號判決駁回其訴後，再審原告
以本件原判決有行政訴訟法第二十八條第一款及第十款再審原因，對之提起再審之訴
。茲摘兩造訴辯意旨如次：
再審原告起訴意旨及補充理由略謂：一、按營利事業結算申報所得額達各該業所得額
標準（土木包作業８）稽徵機關應依查核準則第二條第三項規定暨營利事業適用擴
大書審要點自行調整「申報」純益率達一定標準（土木包作業７）者，依擴大書面
審核辦法規定均免予調帳查核；又縱然未設置帳簿記載或稽徵機關進行調查或復查時
通知提示有關各種證明所得額之帳簿、文據而未依限提示者，稽徵機關依查得之資料
或同業利潤標準核定其所得額，為所得稅法第八十三條第三項所明定。本案再審原告
八十三年度適用擴大書審辦法辦理結算申報，雖於成本及課稅所得欄填列錯誤，但稅
額計算欄課稅所得及應納稅額、繳款書阿拉伯數字及大寫均依部頒同業利潤標準（土
木包作業１０）正確計算申報繳納，再審被告在程序上並未經查帳及核定通知，即就
再審原告填報錯誤部分填發稅單補徵差額一、○○八、四三七元超過部頒同業利潤１０
標準達百分之二十八點七九，創全國記錄，合先陳明。二、因此之故，本案再審被
告機關於復查時通知兩次，原告未提示有關證明所得額之帳簿、文據時即應按查得資
料（轄區稅捐稽徵處通報八十三年度營業收入二二、一四三、一三○元）依同業利潤
標準核定所得額：營業收入22,143,130元×同業利潤標準１０＝所得額 2,214,313元
。2,214,313×－累進差額10,000＝應納稅額543,758元。與再審原告自行計算申
報繳納相符。三、判決理由謂：「惟既未提出具體證據資料以證明所列載課稅所得六
、二四八、○六四元確為錯誤。」乙節，再審原告除於八十六年十月七日補正資料及
補充理由狀說明二．（二）原告原起訴狀理由二，何況．．．原告在結算申報書上第
五十四欄已調整純益率註明達標準７，並在計算稅額欄註明更依部頒同業利潤標準
１０計算課稅所得：22,143,130元×－10,000元＝應納稅額 543,578元並填列稅
單補繳稅額參拾玖萬伍仟柒佰壹拾柒元整。從申報書即可決定何者為當事人之原意．
．．無庸調帳或由帳或由原告再提示帳冊憑證及相關文據或什麼具體證據資料以資證
明列載課稅所得額六、二四八、○六四元整確實錯誤外，在原起訴理由四，最末段曾
秉報：「若大院通知提示上述需要具體證明之帳冊憑證，原告即刻送到台北供核。」
，再審原告正在等候通知或判決撤銷訴願、復查決定及原處分飭被告機關重核，無奈
判決被告敗訴。茲補送正確結算申報書一份用以證明正確之所得額，帳冊憑證因量多
不便郵寄，等後通知補陳，或廢棄原判決飭再審被告調帳重核。四、再審之訴事實欄
第三行起：「再審被告未經查帳及核定通知，即就再審原告部分誤填數字填發稅單補
徵差額一、○○八、四三七元，．．．。」及理由二．實體部分（一）第九行起：「
再審被告在程序上並未經查帳及核定通知，即就再審原告部分誤填數字填發稅單補徵
差額一、○○八、四三七元，．．．。」乙事。再審原告於八十七年二月十日向原處
分機關明前項陳述情形違反所得稅法第八十三條及民法第四條及第五條規定，請本
於職權撤銷（請參見如附八十七年二月十日申請書說明二），案經原處分機關以八十
七年二月十九日中區稅苗縣徵字第八七○一○六五八號函檢附相關附件全案計十一紙
呈中區國稅總局請併案審理，並不否認上述：「未經查帳及核定通知，．．．」之事
實。以上證據，可證再審原告陳述均屬實情，請參考併辦，判決廢棄原判決，命原處
分機關另為適當之處分等語。
再審被告答辯意旨略謂︰一、按「有左列各款情形之一者，當事人對於行政法院之判
決，得向該院提起再審之訴：一、適用法規顯有錯誤者。十、當事人發見未經斟酌之
重要證物者。」，次按「營利事業所得之計算，以其本年度收入總額減除各項成本費
用、損失及稅捐後之純益為所得額」分別為行政訴訟法第二十八條第一款、第十款及
行為時所得稅法第二十四條第一項所明定。二、查所謂「適用法規顯有錯誤」，係指
原判決所適用之法規與該案應適用之現行法規相違背，或與解釋判例有所牴觸者而言
，至於法律上見解之歧異，再審原告對之縱有爭執，要難謂為適用法規錯誤，而據為
再審之理由。再審原告主張系爭課稅所得額計算錯誤乙節，已於原審起訴理由有所主
張而為大院原審判決所不取，茲再審原告仍執此法律見解之歧異，提起再審核無可採
。次查當事人發見未經斟酌之證物者」，係指在前訴訟中不知有此項證物或不能利用
此項證物，今始發見或始得使用者而言，再審原告所提證物，於前訴訟進行中早已存
在，而非今始知其存在或始得予以利用之情形，亦不得為再審之事由。是本案再審原
告之主張已為原審判決所不取，今復執前詞資為爭議並無行政訴訟法第二十八條所規
定提起再審之訴要件，所訴無足採據。大院八十六年度判字第二六八七號判決並無違
誤，請駁回再審之訴等語。
　　理  由
按行政訴訟法第二十八條第一款所謂適用法規顯有錯誤，係指原判決所適用之法規與
該案應適用之現行法規相違背，或與解釋判例有所牴觸者而言，至於法律上見解之歧
異，再審原告對之縱有爭執，要難謂為適用法規錯誤，而據為再審之理由。同條第十
款所謂當事人發見未經斟酌之重要證物者，係指該項證物在前訴訟程序時已存在，而
為當事人所不知或不能使用，今始知悉或得予利用者而言，且以如經斟酌可受較有利
益之裁判者為限，始得據以提起再審之訴。本件再審原告八十三年度營利事業所得稅
結算申報，適用擴大書面審核列報課稅所得額六、二四八、○六四元，而稅額計算欄
則以按同業利潤標準（標準代號四五○一－一一，淨利率百分之十）核算課稅所得額
二、二一四、三一三完，乘稅率百分之二十五減累進差額一○、○○○元後應納稅額
五四三、五七八元，扣抵暫繳稅款一四六、五一五元、扣繳稅額一、二八六元後自行
繳納三九五、七一七元。再審被告查核時認再審原告本期列報營業收入淨額二二、一
四三、一三○元、營業成本一○、七三八、七八四元、營業費用五、一六九、二一二
元、營業淨利六、二三五、一三四元、非營業收入一二、九三○元、全年所得額六、
二四八、○六四元、課稅所得額六、二四八、○六四元。乃據以核算應納稅額一、五
五二、○一五元，應補稅額一、○○八、四三七元。再審原告不服，申請復查及提起
訴願、再訴願，均遭駁回，遂提起行政訴訟。本件原判決認：「查原告（即再審原告
，下同）當年度營利事業所得稅結算申報，自行以營業收入二二、一四三、一三○元
，減除營業成本一○、七三八、七八四元及營業費用五、一六九、二一二元之營業淨
利六、二三五、一三四元，加計營業外收益一二、九三○元，調整列報本期課稅所得
額為六、二四八、○六四元，被告（即再審被告，下同）乃據以核算應補稅額一、○
○八、四三七元。又被告於八十五年三月十一日及三月二十二日函請原告提示帳冊憑
證及相關文據資料供核，惟逾期均未提示。至原告雖一再訴稱所得額應依稅額計算欄
所載按同業利潤標準計算之二、二一四、三一三元，前述記載係屬誤填云云，惟既未
提出具體證據資料以證明所列載課稅所得額六、二四八、○六四元確為錯誤，則被告
按其申報之該項課稅所得額核計補徵稅款，並無不合等情，業據被告答辯及一再訴願
決定指明，原告就被告進行復查時，曾先後二次通知提示帳證、文據供核，而其均逾
期未遵辦一節並不爭執，復有結算申報書等相關資料附原處分卷佐證，被告所辯，洵
屬可採。又納稅義務人於稽徵機關進行復查時未提示有關各種證明所得額之帳簿、文
據者，稽徵機關亦得依查得之資料（納稅義務人之收益損費資料），核定納稅義務人
之所得額，並非必依同業利潤標準而為核定，此觀所得稅法第八十三條第一項後段規
定甚明，原告指系爭所得應依同業利潤標準核定，殊有誤會。而本件係被告就原告八
十三年度營業事業所得額為核定，並非在探求原告申報所得數額之原意，不生民法第
四條、第五條之適用問題。從而，原告各該主張，要無足取。原處分及一再訴願決定
核與首揭規定相符，俱無違誤之處。原告起訴意旨，非有理由」因而駁回再審原告前
訴訟程序之訴。核其所適用之法規，並無與該案應適用之現行法規相違背，或與解釋
判例有所牴觸之情形，自難謂原判決有行政訴訟法第二十八條第一款之再審事由。再
審原告主張，其八十三年度辦理結算申報時，自行填列之課稅所得額六、二四八、○
六四元係屬誤填，再審原告於復查時未提示有關各種證明所得額之帳簿、文據者，稽
徵機關即應按查得資料，依同業利潤標準核定所得額云云，業經再審原告於前訴訟程
序提出，而為原判決所不採，核屬法律上見解之歧異，再審原告對之縱有爭執，尚難
謂原判決適用法規顯有錯誤。次查原告補送之「正確」結算申報書，及被告八十七年
二月十九日中區稅苗縣徵字第八七○一○六五八號函，均非前訴訟程序時已存在之證
物，核與首開當事人發見未經斟酌之重要證物之規定不合，自難謂原判決有行政訴訟
法第二十八條第十款之再審原因。綜上所述，再審原告再審意旨，難謂有再審理由，
應予駁回。
據上論結，本件再審之訴為無理由，爰依行政訴訟法第三十三條、民事訴訟法第五百
零二條第二項，判決如主文。
中    華    民    國     八十七      年      八      月      十三       日
                    行 政 法 院 第 二 庭
                                審 判 長 評  事      陳  石  獅
                                         評  事      徐  樹  海
                                         評  事      彭  鳳  至
                                         評  事      黃  合  文
                                         評  事      林  茂  權
右  正  本  證  明  與  原  本  無  異
                                         法院書記官  王  福  瀛
中    華    民    國     八十七      年      八      月      十四       日
